最高法院刑事判決　　　　　　　　　　　　　　　八十八年度台上字第一四一六號
　　上　訴　人　甲○○
　　　　　　　　乙○○
　　　　　　　　丙○○
　　右　一　人
　　選任辯護人　余鐘柳律師
右上訴人等因違反麻醉藥品管理條例等罪案件，不服台灣高等法院中華民國八十七年
十二月二十四日第二審判決（八十七年度上訴字第二三一八號，起訴案號：台灣士林
地方法院檢察署八十六年度偵字第一二六、一二○二、一六六七、六三五一號），提
起上訴，本院判決如左：
    主  文
原判決關於甲○○轉讓禁藥部分撤銷，發回台灣高等法院。
其他上訴駁回。
    理  由
一撤銷發回部分（即甲○○轉讓禁藥部分）
本件原判決論處上訴人甲○○連續明知為禁藥而轉讓部分，固非無見。惟按科刑判決
所認定之事實與所持之證據不相適合，即屬證據上理由矛盾，其判決當然為違背法令
。原判決於事實欄內係認定：上訴人甲○○基於概括犯意，自民國八十五年九月間某
日起至八十六年一月一日止，在台北市○○區○○街一段二四○號四樓之一及同區○
○路○段一一七巷二號等處，連續多次無償轉讓禁藥安非他命予丁秀梅吸用等情，然
於理由欄內之說明，竟又以丁秀梅於第一審審理中堅稱上訴人甲○○係在八十五年九
、十月間免費提供安非他命予其吸用，因認公訴人起訴甲○○於八十五年十一月間至
八十六年一月間轉讓禁藥予丁秀梅部分，不能證明甲○○犯罪而不另諭知無罪（見原
判決理由七），顯有事實與理由矛盾之違背法令。甲○○上訴意旨執以指摘，非無理
由，應認原判決此部分有發回更審之原因。
二上訴駁回部分（即甲○○、乙○○、丙○○非法販賣化學合成麻醉藥品及丙○○轉
讓禁藥部分）
按刑事訴訟法第三百七十七條規定：上訴於第三審法院，非以判決違背法令為理由，
不得為之。是提起第三審上訴，應以原判決違背法令為理由，係屬法定要件，且必須
依據卷內資料為具體之指摘，並足據以辨認原判決已具備違背法令之形式，始屬相當
。本件原判決：(一)論處上訴人甲○○、乙○○、丙○○均共同連續非法販賣化學合成
麻醉藥品罪刑部分，業已明係以另案被告嚴孝恩（由檢察官另案起訴）於偵查中及
上訴人乙○○於警訊、第一審偵審中之自白，暨上訴人丙○○及已定讞之丁秀梅之部
分供詞，暨扣案之分裝袋九十九個等，為所憑之證據。對於上訴人甲○○辯稱：伊未
曾販賣安非他命，伊因房屋裝潢而向吳政忠借款（新台幣）二萬八千元，該款項並非
販賣安非他命之價款，更無與丁秀梅共同販賣安非他命云云；丙○○辯稱：伊並未與
甲○○、丁秀梅等人販賣安非他命，亦未幫丁秀梅送安非他命及代找買主云云；乙○
○辯稱：丁秀梅曾叫伊代為送東西給人，但伊並不知道是安非他命，而丁秀梅有叫伊
代找安非他命買主，然伊並未代為尋找等語，認係卸責之詞；又以各該上訴人及嚴孝
恩事後互為附和之陳述，要屬彼此護之語，均非可取，皆已依據調查之結果，予以
指駁。上訴人甲○○、丙○○上訴意旨略稱：上訴人等及其他共犯之歷次供詞，有相
互不符或矛盾之處，原判決予以採取，並非合法云云。惟按共同被告之陳述有部分不
符，或相互間有所歧異時，究竟何者為可採，法院原得本其自由心證予以斟酌，非謂
一有不符或矛盾，即應認其全部均為不可採信；若其基本事實之陳述，與真實性無礙
時，仍非不得予以採取。原判決既已說明取捨上訴人及共犯等供詞之心證理由，縱上
訴人等彼此間就犯罪枝節事項之陳述有所不符，執此指摘，仍不足據以辨認原判決已
具備違背法令之形式。又查原判決於事實欄已明白記載上訴人甲○○與已定讞之丁秀
梅二人基於販賣圖利之犯意聯絡，共同販入安非他命後，分別與上訴人乙○○、丙○
○及未據同案起訴之嚴孝恩、吳政忠四人，基於圖利之犯意聯絡而共同分擔販賣安非
他命犯罪行為之實施等情，理由欄引用之證據所顯示之情況亦係如此，則原判決理由
欄內，嗣雖僅記載：「甲○○與丁秀梅間暨該二人分別與丙○○、乙○○（漏未併列
嚴孝恩、吳政忠二人）間，就販賣安非他命犯行，有犯意聯絡及行為分擔，均為共同
正犯」等語（見原判決第十六頁末二行），應只係文字之漏載而已，顯然於判決不生
影響。上訴人甲○○上訴意旨執此指摘，亦非適法之第三審上訴理由。又依卷內資料
，上訴人甲○○於原審八十七年十二月十七日審判期日經合法傳喚而未到庭，雖提出
其於八十七年十二月七日因糜爛性胃炎至醫院門診治療之診斷證明書一份，聲請延期
審理（見原審卷第二○○至二○二頁），然其因上開病症就醫之時間，距原審審判期
日已達十日，尚難認係不到庭之正當理由，原審不待其陳述逕行判決，從形式上觀察
，難謂有訴訟程序違背規定之情形。至上訴人等其餘上訴意旨，或仍執陳詞而為事實
上之爭辯，或就原審採證認事職權之行使，任意爭執，難認已符合首揭法定上訴第三
審之要件。此部分之上訴違背法律上之程式，應予駁回。(二)原判決另論處上訴人丙○
○轉讓禁藥罪刑部分，係以上訴人丙○○於第一審偵、審中曾為之自白及受讓安非他
命之甲○○於偵查中、原審調查時之供詞，為其憑據。對於上訴人丙○○事後辯稱：
係甲○○提供安非他命予伊吸用，伊未提供安非他命予甲○○等語，認係卸責之詞，
不足採信，亦已依據調查之結果，予以指駁。上訴人丙○○此部分之上訴意旨，並未
依據卷內資料，具體指摘原判決如何違背法令，自非適法之第三審上訴理由，其上訴
亦屬違背法律上之程式，應併予駁回。
據上論結，應依刑事訴訟法第三百九十七條、第四百零一條、第三百九十五條前段，
判決如主文。
中      華      民      國    八十八    年      三      月    二十五    日
                              最高法院刑事第五庭
                                  審判長法官  黃  劍  青
                                        法官  劉  敬  一
                                        法官  林  增  福
                                        法官  邵  燕  玲
                                        法官  張  清  埤
      右正本證明與原本無異
                                              書  記  官
中      華      民      國    八十八    年      三      月    三十一    日
